【裁判字號】    95,上易,296
【裁判日期】    950503
【裁判案由】    業務侵占
【裁判全文】
臺灣高等法院臺中分院刑事判決         95年度上易字第296號
上  訴  人  台灣台中地方法院檢察署檢察官
被      告  乙○○
                    （另案
上列上訴人因業務侵占案件，不服臺灣臺中地方法院94年度易字
第2245號，中華民國95年1月11日第一審判決（起訴案號：臺灣
臺中地方法院檢察署94年度偵字第5680號），提起上訴，本院判
決如下：
    主  文
上訴駁回。
    理  由
一、本案經本院審理結果，認第一審判決諭知被告無罪，並無違
    誤，應予維持，並引用第一審判決書記載之證據及理由（如
    附件）。
二、上訴人即檢察官依告訴人之請求上訴，上訴意旨略以：被告
    為告訴人公司之業務員，依保險業務員管理規則第14條第1
    項規定，應專為告訴人招攬保險，被告既不否認收取告訴人
    公司保戶賴小麗應繳之保費，斷非被告所辯稱之繳交美西人
    壽之美金三千元，蓋依當時利率換算所稱之美西人壽保費為
    新台幣（下同）八萬四千元，二者相差三萬六千元。詎原審
    竟認該筆款項除新台幣三千元外，為賴小麗所繳交之美西人
    壽保費，則其差額流向如何？被告顯難自圓其說，原判決竟
    不察此節，顯有可議。次按被告於92年7月25日假職務之便
    向賴小麗另收取九萬元，並立據為憑。該書據復載明被告屆
    期應繳之款項為十二萬元之保費，與賴小麗所投保告訴人之
    保費一致，核屬預收保費性質，原審竟認為係私人借貸，與
    保費無涉，而逕為有利之判決，亦有可議云云。查被告於92
    年4月間向賴小麗所收取之十二萬元，除其中三千元已繳納
    至告訴人公司，餘十一萬千元為被告為賴小麗繳至美西公司
    之保險費，已據原審法院於判決敘明其認定之證據及認定之
    理由。雖依美西公司之保險契約，賴小麗之保費為美金二千
    四百元，依當時匯率為新台幣八萬四千元，與被告向賴小麗
    所收取之款項金額不符。但上開款項係被告為美西公司向賴
    小麗收取，並非為告訴人公司代收之保費，不能因被告向賴
    小麗所收之金額與美西公司保險契約上所載之保費有差額，
    即認被告侵占被告為告訴人公司代收之保費。另被告於92年
    7月25日向賴小麗收取九萬元，並寫立書據，表示應於93年5
    月繳一年期契約保費十二萬元，若無履行，願負法律責任，
    此有該書據可憑。依上開文義，顯可認定被告於92年7月25
    日向賴小麗借九萬元，被告則應於93年5月份為賴小麗繳交
    保費十二萬元。上開九萬元，被告可先自行使用，即被告已
    於92年7月25日取得該九萬元時，已取得該九萬元之所有權
    ，可自行運用，不構成侵占罪。至被告未於93年5月間為賴
    小麗繳納十二萬元，係被告未依上開約定履行，對賴小麗負
    債務不履行責任，與告訴人公司無關。況上開約定被告應為
    賴小麗繳納之93年5月份繳納之一年份保費，並無證據認定
    是告訴人公司之保費。是上訴人以上詞，指摘原審判決不當
    ，其上訴為無理由，應予駁回。
三、據上論斷，應依刑事訴訟法第373條、第368條，判決如主文
    。
本案經檢察官甲○○到庭執行職務。
中    華    民    國    95    年     5    月     3    日
               刑事第九庭  審判長法  官  陳  筱  珮
                                 法  官  康  應  龍
                                 法  官  趙  春  碧
上列正本證明與原本無異。
不得上訴。
                                 書記官  胡  美  娟
中    華    民    國    95    年    5     月    5     日
                                                      Ｆ


司法院資訊處製作；財團法人民間司法改革基金會備份。
